臺灣高等法院刑事判決　　　　　　　　94年度交上訴字第27號
上　訴　人
即　被　告　甲○○
上列上訴人因公共危險等案件，不服臺灣基隆地方法院93年度交
訴字第35號，中華民國93年12月28日第一審判決（起訴案號：臺
灣基隆地方法院檢察署93年度偵字第3275號），提起上訴，本院
判決如下：
    主  文
原判決關於甲○○過失傷害人部分撤銷。
甲○○因過失傷害人，處罰金壹仟元，如易服勞役，以佰元折
算壹日。
其他上訴駁回。
    事  實
一、甲○○於民國九十三年七月二日十二時十分許，駕駛車號Ｐ
    ＯＦ－０一五號機車之動力交通工具，由基隆市○○路往中
    和路方向行駛，行經信一路一五０號中國信託商業銀行前時
    ，本應注意汽車行駛時，駕駛人應注意兩車併行之間隔，欲
    超越同一車道之前車時，須先按鳴喇叭二單響或變換燈光一
    次，超越時應顯示左方向燈並於前車左側保持半公尺以上之
    間隔超過，行至安全距離後，再顯示右方向燈駛入原行路線
    ，且依當時狀況亦無何不能注意之情事，其於駕駛機車欲超
    越前方同一車道由乙○○所駕駛之車號ＡＤ五－八一六號機
    車時，竟疏未注意，不僅未顯示方向燈或按鳴喇叭，且違規
    由乙○○機車右方緊鄰該機車超車，未保持半公尺以上之安
    全間隔，於甫超越乙○○機車後，又立即向左切入乙○○前
    方，致乙○○為閃避甲○○機車而緊急煞車滑倒，乙○○因
    此受有頭部挫傷、臉部擦傷、兩肘部擦傷及左側肩部挫傷等
    傷害。甲○○於駕駛機車肇事致乙○○受傷後，雖經乙○○
    大喊不要跑，並回頭看了一眼，已知其駕車行為造成乙○○
    倒地受傷，竟萌生逃離現場之犯意，未盡其救護義務而駕車
    逃逸，幸為陳周美玉乘坐計程車經過上址，聽聞乙○○之喊
    叫，搭乘計程車自後追趕，於追至同市○○路路口時，因遇
    紅燈，甲○○之機車減速，陳周美玉記下該車車號，嗣交予
    交通隊處理。
二、案經被害人乙○○訴由基隆市警察局第二分局報由臺灣基隆
    地方法院檢察署檢察官偵查起訴。
    理  由
壹、認定犯罪事實所憑之證據及理由：
一、訊據上訴人即被告甲○○矢口否認有何過失傷害及肇事逃逸
    之犯行，於原審辯稱：案發當天我於中午十二時三十分從基
    隆市○○路桃源社區出發，欲往中和路家中，約十二時四十
    分許始經過信一路一五０號中國信託前，並無機車倒地並大
    喊不要跑之事，告訴人所稱之車禍時間，我尚未到達案發現
    場云云。於本院審理時則改稱：當時我有經過現場，但我沒
    有聽到倒地的聲音，當天下雨，告訴人說是因為我受傷，但
    只有她一面之詞，因為機車我不止我一部，我機車沒有碰到
    痕跡，又證人陳周美玉在車內如何能聽到外面的聲音；我沒
    有撞到的感覺云云。經查：
    (一)被告當時係駕駛機車從乙○○機車右側超前突然切到乙○
      ○機車前方，致乙○○緊急煞車而向左跌倒，且乙○○係
      因被告機車切入之其前方之距離太近，為閃避被告而跌倒
      ，乙○○跌倒後即指著被告機車大喊不要跑，被告有回頭
      看一下，但仍繼續往前行駛等事實，業據告訴人乙○○於
      原審具結證述綦詳（見原審卷第三二頁至第三五頁），並
      經證人即任職於交通隊擔任收費員之陳周美玉於原審結證
      稱：「我在交通隊門口叫計程車，到信一路中國信託前時
      ，約十二點十分。機車跌倒時我沒看到，我看到時機車已
      倒地，機車騎士在地上手舉起來，指著前方的機車，叫他
      不要跑，我們的計程車在倒地機車的右後方，計程車司機
      看到後有往前追，在追到快義二路口時，剛好是紅燈，那
      台機車減速，我才記下他的車號，後來回到交通隊之後交
      給值班警員。當時車子不多，我始終追同輛機車，沒有追
      錯。（訊以車牌號碼是否就如你在警訊中所提到的那輛機
      車？並提示偵查卷第十六頁並告以要旨：該筆錄記載陳周
      美玉稱該機車是ＰＯＦ－０一五號）沒錯」等語（見原審
      卷第三十頁至第三三頁，證人周陳美玉此一證述與其於偵
      查及警詢中之證述相一致，見偵查卷第二十頁、第三五頁
      至第三六頁）。告訴人因本件車禍受有上揭傷害，亦有驗
      傷診斷書一份在卷可證。
    (二)被告雖以前詞否認肇事者為其本人。但告訴人確有因本件
      車禍而倒地受有上揭傷害之事實，有驗傷診斷書一份在卷
      可證，並有道路交通事故調查報告表(一)、(二)、道路交通事
      故現場圖、現場及車損相片六幀在卷可稽（此等文書係證
      明當地路況）。而證人陳周美玉之證言，亦證明告訴人於
      因車禍倒地後確有大喊前方肇事機車不要走及被告駕車逃
      離現場之經過，亦足以佐證告訴人所述確屬實情。又雖然
      告訴人於交通隊調查時固曾稱：「民眾（指莊麗鶯稱對方
      車號為ＰＤＦ－０一五號」等語（見偵查卷第二一頁），
      證人即告知告訴人車號之莊麗鶯於交通隊調查時固亦稱：
      「不知名之二名女士告知我有人肇事逃逸，我問對方車號
      ，對方告知重機ＰＤＦ－０一五號」等語（見偵查卷第二
      一頁背面、另見偵查卷第三二頁），其於偵查中亦稱：「
      係二個婦人跟我講車牌，我沒有寫下，我把它記下來，我
      口述方式告訴庭上這位小姐（指告訴人）」（見偵查卷第
      四三頁至第四四頁）。但既然ＰＤＦ－０一五號之車號係
      告訴人聽自莊麗鶯之告知，莊麗鶯復係聽自二名不詳姓名
      婦人之告知，且依當時甫發生車禍，肇事者又立即逃離現
      場之情形，已倒地之告訴人無法立刻辨識肇事者機車之車
      號，實屬一般社會經驗可以想見之事，且莊麗鶯並未實際
      目擊肇事車輛，而係聽自他人之轉述，而該他人是否亦確
      有目擊肇事車輛或是否有清楚地目擊肇事車輛之車號不明
      ，肇事車輛復係立即逃離現場，再觀以當時係雨天，有卷
      附照片可證，英文之「Ｄ」、「Ｏ」又屬字型相近之字體
      ，則莊麗鶯告知之車號是否正確，尚屬可疑。查證人周陳
      美玉係搭乘計程車始終追趕肇事機車，並於肇車機車遇紅
      燈減慢速度時，記下該車車號，又始終明確證稱：「我確
      定我抄下之車號就是告訴人所指之機車，當時前面都沒有
      什麼車」等語（見偵查卷第三六頁），「當時車子不多，
      我始終追同輛機車，沒有追錯」等語，其復與告訴人、被
      告皆素昧平生，要無偏向何人之可能，且其因見有車禍肇
      事者逃離場，熱心搭乘計程車追趕，於追趕過程中，其始
      終在注意肇事車輛之車號，其本人又係任職於交通單位，
      自較無認錯之可能，再佐以被告當日中午確有騎乘車號Ｐ
      ＯＦ－０一五號機車行經肇事現場之事實，證人周陳美玉
      之證述應可採信，本件車禍之肇事車輛應係被告駕駛之車
      號ＰＯＦ－０一五號機車無誤。
    (三)按汽車行駛時，駕駛人應注意兩車併行之間隔，欲超越同
      一車道之前車時，須先按鳴喇叭二單響或變換燈光一次，
      超越時應顯示左方向燈並於前車左側保持半公尺以上之間
      隔超過，行至安全距離後，再顯示右方向燈駛入原行路線
      ，道路交通安全規則第九十四條第三項、第一百零一條第
      三款、第五款定有明文。被告既係駕駛機車之人，自應遵
      守此等規定。復依卷附之道路交通事故調查報告表(一)、(二)
      及現場路況、天候狀況之照片所示，當時雖係雨天，但有
      日間自然光線，路面無缺陷，亦無障礙物，視距良好等情
      觀之，亦無何不能注意之情事。被告竟疏未注意，不僅違
      規自告訴人機車右側超車，且係緊臨告訴人機車超車，未
      保持安全間隔，於超越告訴人機車後，又立即向左偏駛至
      告訴人機車前方，以致告訴人為閃避突然左偏駛入其前方
      車道之被告機車而跌倒受傷，被告自有應注意並注意而不
      注意之過失，且被告之過失行為與告訴人機車倒地受傷之
      事實間，有相當因果關係。
    (四)被告於肇事後未曾下車察看告訴人所受傷勢，僅在聽聞告
      訴人大喊不要走，有回頭看一眼，隨即駕車逃離現場等情
      ，業據告訴人指訴明確，已見被告實知其已肇事。又證人
      陳周美玉於原審審理時證稱：「在追到快義二路口時，剛
      好是紅燈。（訊以肇事的那台機車有無在信一路義二路口
      停等紅燈？）沒有，他右轉義二路開走」等語（見原審卷
      第三十頁至第三一頁），以被告當時本係沿信一路往火車
      站（直行）方向行駛，竟在義二路遇到紅燈即行右轉之情
      觀之，亦足認被告於知肇事後急欲逃離現場之犯意，甚為
      明顯。
    (五)綜上所述，本件事證明確，被告所辯要屬事後卸責之詞，
      均不足採，其駕車肇事致人受傷並逃逸之犯行，均洵堪認
      定。
貳、論罪科刑部分：
一、核被告駕車時因過失肇事致人受傷部分，所為係犯刑法第二
    百八十四條第一項前段之過失傷害罪。其肇事後逃離現場部
    分，係犯同法第一百八十五條之四之駕駛動力交通工具肇事
    致人受傷而逃逸罪。
二、被告於肇事後，不下車察看救護，反駕車逃逸，顯係另行起
    意，與其過失傷害罪，犯意各別，行為、罪質互殊，應分論
    併罰。
三、撤銷改判部分：
    原審認被告前揭過失傷害犯行，罪證明確，予以論罪科刑，
    固非無見，但被告於本院審理時，已與告訴人達成和解，賠
    償告訴人新臺幣二萬元，有和解書一份在卷可證，二審蒞庭
    檢察官對此部分，亦請求從輕量刑，原審未及審酌被告與告
    訴人和解之情狀，其對於被告過失傷害犯罪之量刑，自難謂
    允當（其量刑審酌事項有：被告肇事後尚未與告訴人達成和
    解），被告上訴否認有過失傷害犯行，指摘原審判決不當，
    雖無理由，惟原審判決此部分既有該可議之處，自應由本院
    將原審判決關於被告過失傷害人部分撤銷改判。茲審酌被告
    前無犯罪紀錄，有臺灣高等法院被告前案紀錄表在卷可考，
    其本件過失之程度，告訴人之傷情，被告於本院仍未坦承犯
    行，但已與告訴人達成和解等一切情狀，爰量處如主文第二
    項所示之刑，並諭知易服勞役之折算標準。
四、駁回上訴部分：
    原審基於上揭事證，認被告所犯駕駛動力交通工具肇事致人
    受傷而逃逸罪，事證明確，適用刑法第一百八十五條之四、
    第四十一條第一項前段、罰金罰鍰提高標準條例第一條前段
    、第二條之規定，並審酌被告駕車逃離現場所生之危害，犯
    罪後否認犯行之態度等一切情狀，量處有期徒刑六月，並諭
    知易科罰金之折算標準，其此部分之認定犯罪事實及適用法
    律，尚無違誤，量刑亦係量處刑法第一百八十五條之四之最
    低度刑，復查被告無何符合法定減輕其刑之事由，原審判決
    此一量刑，亦屬適當。被告此部分上訴意旨仍執陳詞，否認
    犯罪，指摘原審判決不當，為無理由，其此部分上訴應予駁
    回。
五、依被告肇事後不顧告訴人傷勢仍駕車逃逸之犯情及其事後未
    坦承犯行之態度．尚難認其無再犯之虞，應不宜為緩刑之宣
    告，附此敘明。
據上論斷，應依刑事訴訟法第三百六十九條第一項前段、第三百
六十八條、第三百六十四條、第二百九十九條第一項前段，刑法
二百八十四條第一項前段、第四十二條第二項，罰金罰鍰提高標
準條例第一條前段、第二條，判決如主文。
本案經檢察官陳維練到庭執行職務。
中　　華　　民　　國　　94　　年　　4 　　月　　27　　日
　　　　　　　　　刑事第十二庭  審判長法　官  李文成
　　　　　　　　　　　　　　　　　　  法　官  官有明
　　　　　　　　　　　　　　　　　　  法　官  王復生
以上正本證明與原本無異。
駕駛動力交通工具肇事致人受傷而逃逸罪如不服本判決應於收受
送達後十日內向本院提出上訴書狀，其未敘述上訴之理由者並得
於提起上訴後十日內向本院補提理由書（均須按他造當事人之人
數附繕本）。
過失傷害罪不得上訴。
                                      書記官  王宜玲
中　　華　　民　　國　　94　　年　　5 　　月　　9 　　日
附錄：本案論罪科刑法條全文：
刑法第284條
(過失傷害罪)
因過失傷害人者，處六月以下有期徒刑、拘役或五百元以下罰金
，致重傷者，處一年以下有期徒刑、拘役或五百元以下罰金。
刑法第185條之4
駕駛動力交通工具肇事，致人死傷而逃逸者，處六月以上五年以
下有期徒刑。
